【裁判字號】    95,上訴,1073
【裁判日期】    950823
【裁判案由】    違反毒品危害防制條例
【裁判全文】
臺灣高等法院高雄分院刑事判決        95年度上訴字第1073號
上  訴  人  臺灣高雄地方法院檢察署檢察官
上  訴  人
即  被  告  甲○○
                    1號
                    （現另案於台灣高雄第二監獄執行）
上列上訴人因被告違反毒品危害防制條例案件，不服臺灣高雄地
方法院95年度訴字第63號中華民國95年4月24日第一審判決（起
訴案號：臺灣高雄地方法院檢察署94年度毒偵字第9406、9634號
；併辦案號：同署95年度毒偵字第33、1338、1832號），提起上
訴，及移送併辦（案號：同署95年度毒偵字第4075號），本院判
決如下：
    主  文
原判決撤銷。
甲○○連續施用第一級毒品，累犯，處有期徒刑壹年。扣案殘留
有第一級毒品海洛因之殘渣膠袋壹個、注射針筒壹支，均沒收銷
燬。
    事  實
一、甲○○前於民國91年間因偽造文書案件，經原審法院判處有
    期徒刑4 月確定，於92年5 月24日執行完畢；另於89年間因
    施用毒品案件，經原審法院裁定送觀察、勒戒後，認有繼續
    施用毒品傾向，再以89年度毒聲字第9048號裁定送強制戒治
    ，嗣經裁定停止戒治交付保護管束、撤銷停止戒治等處分，
    於91年11月23日戒治期滿執行完畢釋放。詎仍不知悔過，明
    知海洛因為毒品危害防制條例所列管之第一級毒品，非經許
    可不得持有、施用，復基於施用第一級毒品海洛因之概括犯
    意，於上開強制戒治執行完畢釋放後之5 年內，自94年8 月
    份某日起至95年3 月1 日某時止，在其位於高雄縣阿蓮鄉○
    ○村○○路410 巷10弄21號住處，以每2 、3 天施用一次之
    頻率，連續施用第一級毒品海洛因多次，嗣為警先後於下列
    時地查獲：(一)於94年9 月15日9 時50分許，行經高雄市鼓山
    區○○○路105 號前，因形跡可疑為警合理懷疑有犯罪嫌疑
    當場攔檢，嗣經其同意採集尿液送驗後呈第一級毒品洛因代
    謝陽性反應。(二)於94年10月20日22時40分許，在高雄市三民
    區○○○街118 號前，因形跡可疑為警攔檢，嗣經其同意採
    集尿液送驗後呈第一級毒品海洛因代謝陽性反應。(三)於94年
    11月4 日10時30分許，在高雄市鹽埕區○○○路與北斗街口
    ，因形跡可疑為警攔檢，嗣經其同意採尿送驗後呈第一級毒
    品海洛因代謝陽性反應。(四)於94年12月11日14時30分許，在
    高雄市○○區○○街35號，因行跡可疑為警臨檢，嗣經其同
    意採尿送驗後乃呈第一級毒品海洛因代謝陽性反應。(五)於94
    年12月23日20時10分許，在高雄市三民區○○○路與河東路
    口之暗處角落，因行跡可疑，為警臨檢盤查，當場扣得殘留
    有第一級毒品海洛因之注射針筒1 支、殘渣膠袋1 個，嗣經
    其同意採集尿液送驗後，呈第一級毒品海洛因代謝陽性反應
    。(六)於95年3 月1 日經警通知同意採尿送驗後，呈第一級毒
    品海洛因代謝陽性反應，而知悉上情。
二、案經高雄市政府警察局三民第一分局及鼓山分局移送臺灣高
    雄地方法院檢察署檢察官偵查起訴及移送併案審理。
    理  由
一、按本件被告甲○○（下稱被告）所犯係死刑、無期徒刑、最
    輕本刑為3 年以上有期徒刑以外之罪，其於審理程序時就被
    訴事實為有罪之陳述，經審判長告知簡式審判程序之旨，並
    聽取其與公訴人之意見後，當庭諭知進行簡式審判程序，合
    先敘明。
二、訊據被告對於上開犯罪事實均坦承不諱，且被告先後6 次為
    警查獲時所採集之尿液經送驗結果（尿液代碼分別為E226、
    G301、B185、B205、G376、G076），均呈第一級毒品海洛因
    陽性反應，有高雄市立凱旋醫院濫用藥物尿液檢驗報告書5
    份在卷可稽（原審卷第23、24頁，9406號偵查卷第14、15頁
    ，併案33號偵查案警卷第3 至5 頁，併案1338號偵查案警卷
    第3 、4 頁，併案1832偵查案警卷第15、16頁，併案4075偵
    查案警卷第5 、6 頁），而人體投與海洛因後，迅速水解轉
    變為嗎啡，再循嗎啡之代謝途徑，排出體外，50% 以上於8
    小時內，自尿中排出，90% 於24小時內，自尿中排出等情，
    業據行政院衛生署藥物食品檢驗局以（80）藥檢壹字第0569
    54號函闡釋明確。又若以氣相層析質譜儀法作藥物及其代謝
    產物之定性及定量分析，幾乎不會有偽陽性反應產生，亦經
    臺北榮民總醫院83年4 月7 日以83北總內字第3059號函釋明
    確。此外，扣案之殘渣膠袋1 個及注射針筒1 支，經送驗後
    確呈第一級毒品海洛因陽性反應，亦有高雄醫學大學附設中
    和紀念醫院檢驗報告2 紙在卷可憑（原審卷第49、50頁），
    足徵被告自白施用第一級毒品海洛因，與事實相符，其犯行
    堪予認定。
三、按被告前於89年間因犯毒品案件，經原審法院裁定送觀察勒
    戒後，認有繼續施用傾向，再裁定送強制戒治，其間經停止
    戒治、撤銷停止戒治處分，於91年11月23日執行完畢，有臺
    灣高等法院被告前案紀錄表在卷可稽，被告於強制戒治執行
    完畢釋放後5 年內，再犯本件施用毒品犯行，依93年1 月9
    日修正後毒品危害防制條例規定，應依法論科。故核被告所
    為，係犯毒品危害防制條例第10條第1 項之施用第一級毒品
    罪。被告持有第一級毒品海洛因之低度行為，應為施用之高
    度行為所吸收，不另論罪。其先後多次施用第一級毒品犯行
    ，時間緊接，手法相同，觸犯構成要件相同之罪名，顯係基
    於概括犯意為之，為連續犯，應依刑法第56條之規定論以1
    罪，並加重其刑（按被告行為後，刑法第56條連續犯之規定
    ，業於94年1 月7 日修正公布刪除，並於95年7 月1 日施行
    ，則被告之犯行，因行為後新法業已刪除連續犯之規定，此
    刪除雖非犯罪構成要件之變更，但顯已影響行為人刑罰之法
    律效果，自屬法律有變更，依新法第2 條第1 項規定，比較
    新、舊法結果，仍應適用較有利於被告之行為時法律即舊法
    論以連續犯，僅此敘明）。公訴人雖僅就被告自94年8 月某
    日起至94年10月20日22時50分為警採尿之時回溯24小時內之
    某時止，連續施用第一級毒品犯行起訴，然因其餘未經起訴
    之施用毒品犯行，與本案起訴部分既有連續犯之裁判上一罪
    關係，為起訴效力所及，且經檢察官移送併辦審理，本院自
    得加以審判。被告前曾於91年間因偽造文書案件，經原審法
    院判處有期徒刑4 月，於92年5 月24日執行完畢，有上開前
    科紀錄在卷可參，，茲於5 年以內再故意犯本件有期徒刑以
    上之罪，不論依修正前之刑法第47條，或修正後之刑法第47
    條第1 項之規定，均構成累犯，對被告而言並無有利或不利
    之情形，自不生新舊法比較之問題，應逕依修正前之刑法第
    47條，論以累犯，並依法遞加重其刑。
四、原審據以論處被告罪刑，固非無見。惟查：(一)原判決就95年
    度毒偵字第4075號移送併辦部分之犯行未及審理，已有未合
    。檢察官執此事由上訴請求併案審理，為有理由，自應由本
    院將原判決撤銷改判。審酌被告歷經勒戒、戒治程序，猶無
    法戒絕毒癮，且施用之次數頻繁，顯見需藉公權力之幫助方
    能戒除毒品，又其性質上乃屬對自我身心健康之自戕行為，
    對社會所造成之危害並非直接鉅大，及犯罪後坦承犯行、態
    度良好等一切情狀，量處如主文所示之刑。扣案之殘留有第
    一級毒品海洛因之之殘渣膠袋1 個、注射針筒1 支，乃供被
    告施用毒品所用之物，其上殘留有第一級毒品海洛因，因客
    觀上無法析離，應均視同毒品，爰併依毒品危害防制條例第
    18條第1 項前段宣告沒收銷燬之。
據上論結，應依刑事訴訟法第369 條第1 項前段、第364 條、第
299 條第1 項前段，毒品危害防制條例第10條第1 項、第18條第
1 項前段，刑法第11條、修正前刑法第56條、第47條，判決如主
文。
本案經檢察官姜麗儒到庭執行職務。
中    華    民    國    95    年    8     月    23    日
                  刑事第七庭    審判長法  官   莊飛宗
                                      法  官   曾逸誠
                                      法  官   黃三友
以上正本證明與原本無異。
如不服本判決應於收受本判決後10日內向本院提出上訴書狀，其
未敘述上訴理由者，並得於提起上訴後10日內向本院補提理由書
狀（均須按他造當事人之人數附繕本）「切勿逕送上級法院」。
中    華    民    國    95    年    8     月    24    日
                                      書記官   黃玉珠
附錄本件判決論罪科刑法條：
毒品危害防制條例第10條第1項
施用第1級毒品者，處6月以上5年以下有期徒刑。


司法院資訊處製作；財團法人民間司法改革基金會備份。
